臺灣高等法院臺南分院刑事判決　　　　　九十年度上更(一)字第六一六號　Ａ
　　　上　訴　人
　　　即　被　告　丙　○　○
　　　選任辯護人　林　昆　
右上訴人因毒品危害防制條例案件，不服臺灣臺南地方法院八十九年度訴字第一一三
六號中華民國九十年三月二十一日第一審判決（起訴案號：臺灣臺南地方法院檢察署
八十九年度偵字第七０二四號），提起上訴，經本院判決後，由最高法院發回更審，
本院判決如左：
      主      文
原判決撤銷。
丙○○無罪。
      理      由
一、公訴意旨略以：被告丙○○竟基於販賣第二級毒品安非他命之概括犯意，自民國
    （下同）八十九年二月間某日起至八十九年六月十一日止，連續六次在臺南市○○街八九巷八號租屋處附近，販賣第二級毒品安非他命予乙○○，每次一小包，
    價格第一次為新台幣（下同）二千元；第二至四次及第六次為三千元；第五次為
    五千元，六次共計一萬九千元。乙○○於八十九年六月十二日凌晨為警查獲後，
    經警循線於同日十二時三十分許，在丙○○前開租屋處當場查獲，（並扣得其自
    己吸食所用之第二級毒品安非他命淨重０．０九公克，包裝重０．三二公克及吸
    食毒品器具一組，施用毒品部分另案聲請觀察勒戒）。案經臺南縣警察局善化分
    局報告臺灣臺南地方法院檢察署檢察官偵辦，因認被告涉有毒品危害防制條例第
    四條第二項之販賣第二級毒品罪嫌云云。
二、訊據上訴人即被告丙○○矢口否認有販賣安非他命予乙○○之犯行，辯稱：伊未
    曾販賣安非他命予乙○○，乙○○因曾偷伊之錄影機被伊逮到，對伊挾怨報復等
    語。
三、按犯罪事實應依證據認定之，無證據不得推定其犯罪事實，刑事訴訟法第一百五
    十四條定有明文。又認定犯罪事實須依證據，是否可信更須參酌各方面之情形，
    尤不能以推測理想之詞，以為科刑判決之基礙；刑事訴訟法上所謂認定犯罪事實
    之證據，係指足以認定被告確有犯罪行為之積極證據而言，該項證據自須適合於
    被告犯罪事實之認定，始得採為斷罪資料；犯罪事實之認定，應憑真實之證據，
    倘證據是否真實尚欠明顯，自難以擬制推測之方法，為其判斷之基礎；最高法院
    二十年度上字第九五八號、二十九年上字第三一０五號、五十三年台上字第六五
    六號分別著有判例可資參照。
四、公訴人認被告涉有被訴販賣第二級毒品安非他命之犯行，無非係以證人乙○○被
    警查獲非法吸用安非他命後之供述，為其主要論據。然查：
（一）本件公訴人認為被告涉嫌非法販賣安非他命予乙○○吸用，除乙○○供述外，
      別無其他確切證據可資佐證。警方根據乙○○安非他命來源供述，並未向原審
      法院檢察署聲請搜索票，前往被告住處或工作地點實施搜索，故未扣得任何毒
      品安非他命或供販賣安非他命所用工具，諸如電子秤、空塑膠夾鏈袋等物品，
      更未取得乙○○配合，以電話與被告聯絡，約定交易時間、地點，然後誘出被
      告交易，而由警方於預先埋伏現場逮捕，此觀警卷相關筆錄之記載，即甚明暸
      。揆諸前開說明，本件僅憑乙○○一人之供證，能否認定被告有販賣安非他命
      犯行，誠有疑問。
（二）矧證人乙○○自警訊、偵查中、原審、以迄本院調查中所為證述內容，前後反
      覆不一，難以遽信。其中於警訊中先供稱：伊毒品係向住居台南市○○路一名
      男子姓吳，外號「矮仔財」所購買等語（見警訊卷第五頁）；嗣又於警訊中改
      稱：伊係向上訴人購買安非他命六次，地點在被告租屋處台南市○○街八九巷
      八號（見警訊卷第八頁背面、證人於八十九年六月十二日下午二時三十五分之
      複訊警訊筆錄及第七頁），而被告並非姓吳，已見可疑。證人乙○○又於偵查
      中供稱：「（是否向在庭之被告購買安非他命？）是的。」「（昨晚有無向被
      告買安非他命？）有的，我一共向他買過五、六次，都有給他錢。」又改稱：
      「（昨晚有無遇見被告？）沒有，是我朋友「志榮」去向他買的，然後再交給
      我。」等語（詳見偵查卷第九頁正反面、八十九年六月十二日檢察官訊問筆錄
      ）亦見齟齬不一。嗣證人乙○○於偵查中複訊時又答覆檢察官陳稱：「（何時
      向被告買安非他命？）我從八十九年二月份開始向他購買安非他命五、六次，
      每次三千元至五千元不等，最後一次是在八十九年六月十一日晚上八點多，在
      大安街八九巷八號，每次交易地點都是在那邊。」「（八十九年六月十一日如
      何向他購買？）我當天先打電話給被告說買三千元，然後一個綽號叫「志榮」
      的來打（電話）給我說他也要向被告購買安非他命，我拿三千元給「志榮」，
      然後在當晚八點多，「志榮」拿安非他命給我。」「（之前購買安非他命是直
      接與他接觸？）我只有最後一次是透過別人去買，前幾次都是我打電話給他，
      跟他說我需要多少，然後就會在他家附近空地交易。」（見偵查卷第二七頁背
      面、第二八頁），顯見證人之供詞在如何購買安非他命方面，究係證人自己去
      買，抑透過他人去買有很大歧異，而與證人於警訊中之供述甚不一致。乙○○
      於原審時又供述：「（總共向被告買幾次？一次買多少數量？）四、五次，一
      次買二、三千元，是一包裝。」「（是你們直接交付安非他命和金錢？）他直
      接交給我安非他命，我直接交給他錢。」（見原審卷第四九頁背面）。再於本
      院前審陳稱：「（向被告買幾次？）我回憶一下，買六次。」「（有三千、有
      六千？）第一次二千元，第二次至第四次均為三千元，再來五千元，因為大部
      份是二千元、三千元，所以我就沒有說五千元，最後一次是三千元，最後一次
      有到他家裡，其他的都是在他家旁邊空地。」（見本院前審卷第三二頁）；該
      證人於本院更審時又改稱：「（你的安非他命是如何來？）本來是經過我朋友
      拿五、六次，後來是向被告拿五、六次的，後來我才向甲○○買的，每次是買
      三千元。」「（你在警訊時供述是否向被告拿，有何意見？）那時是我向朋友
      拿，是有五、六次的，後來我與被告拿是有五、六次，最後一次是在八十九年
      六月晚上，是我向甲○○買的，是在他家買的。」「（最後一次是透過你朋友
      甲○○向他買的有何意見？）那是以前的事，不是最後的。我是最後才與他接
      觸的。」（見本院更審卷九十年十二月十八日訊問筆錄第五頁）。即於本院更
      審時，對於如何向被告購買安非他命之情形，亦與其前歷次供述情節齟齬不一
      ，甚為迥異，瑕疵重重，難資採信而無從採取。
（三）復按被告當時係向與其父熟識之房東丁○○借住，丁○○於本院更審時到庭陳
      稱：伊沒有出租給被告，那時是伊住一樓，被告住二樓，伊知道被告是在伊住
      的地方被抓，被抓之前一天並沒有人找他，也沒有出去，伊家裡沒有裝電話，
      伊亦無手機，有住二、三個月等語（見本院更審卷九十一年一月十一日訊問筆
      錄第四頁、第五頁）。則上開證人乙○○所陳如何與被告電話聯絡購買安非他
      命，應無足採信。另證人甲○○亦於本院更審時到庭陳稱：「（是否認識丙○○、乙○○）認識。」「（八十九年六月十一日你有無叫乙○○向被告安非他
      命？提示偵查筆錄）沒有此事。」「（知否被告有無在賣安非他命？）我不知
      。」「（被告及乙○○家電話？）我不知。約八十六年有跟乙○○在一起唱Ｋ
      ＴＶ，現在已經沒有跟他來往了。」（見本院更審卷九十一年三月二十九日訊
      問筆錄第三頁）；足證被告所辯：伊未曾販賣安非他命予乙○○等語。當屬信
      而有徵之事實，應可憑採。
五、綜上所述，被告被訴販賣安非他命罪嫌，應屬不能證明，此外復查無其他積極證
    據足以證明被告有何販賣安非他命之犯行。原審疏未詳查，遽依證人乙○○具有
    瑕疵之證言，且未深入細心勾稽種種有利於被告之證據，即予論罪科刑，自有未
    洽。上訴意旨，指摘原判決不當，為有理由，應由本院撤銷改判，另為被告無罪
    之諭知。
據上論斷，應依刑事訴訟法第三百六十九條第一項前段、第三百六十四條、第三百零
一條第一項前段，判決如主文。
本案經檢察官洪泰文到庭執行職務。
中    華    民    國      九十一      年      五      月        八      日
                                  臺灣高等法院臺南分院刑事第三庭
                                      審判長法官  黃    崑    宗
                                            法官  葉    居    正
                                            法官  莊    俊  華
右正本證明與原本無異。
如不服本判決，應於判決送達後十日內向本院提出上訴狀，其未敘述理由者並應於提
出上訴狀後十日內向本院補提理由書（應附繕本)。
                                      法院書記官  廖    明    娟
中    華    民    國      九十一      年      五      月        十      日
